臺灣桃園地方法院刑事判決　　　　　　　110年度易字第765號
公　訴　人　臺灣桃園地方檢察署檢察官
被　　　告　許光廷




上列被告因詐欺等案件，經檢察官提起公訴( 110 年度偵字第00
000 號) ，被告於本院準備程序中，就被訴事實為有罪之陳述，
經本院告知簡式審判程序意旨，並聽取公訴人、被告之意見後，
合議庭裁定由受命法官獨任依簡式審判程序審理，判決如下：
    主  文
許光廷犯三人以上共同冒用政府機關及公務員名義詐欺取財罪，
累犯，處有期徒刑貳年。扣案之小米廠牌行動電話壹支（含門號
0000000000之SIM 卡壹張）沒收。
    事  實
一、許光廷與「趙傳宗」、使用「葉騰峰」微信帳號之人及其他
    真實姓名年籍不詳之詐欺集團成員，共同意圖為自己不法所
    有，基於三人以上冒用政府機關及公務員名義詐欺取財、以
    不正方法由自動付款設備取得他人財物及掩飾隱匿詐欺犯罪
    所得去向而洗錢等犯意聯絡：
  ㈠先由詐欺集團某不詳成員，於民國110 年7 月16日11時35分
    許，以隱藏號碼之電話，佯裝為「派出所員警」，向韓許美
    秀佯稱：因韓許美秀涉及刑案，必須交付新臺幣（下同）48
    萬元及其名下帳戶提款卡，並提供提款密碼，將有專員前往
    收取云云，致韓許美秀陷於錯誤，誤信該詐欺集團成員所佯
    稱之內容為真，乃應該詐欺集團成員之要求，準備現金48萬
    元、其中華郵政（帳號：000-00000000000000）、國泰世華
    商業銀行（帳號：000-000000000000）、中國信託商業銀行
    （帳號：000-000000000000）帳戶（下稱本案中華郵政、國
    泰世華、中國信託帳戶）之提款卡及撰有提款密碼之紙張，
    並俟該詐欺集團成員後續通知。
  ㈡再由許光廷經使用「葉騰峰」微信帳號之人聯繫，繼而依詐
    欺集團某不詳成員之指示，於當日15時許，至韓許美秀位在
    桃園市中壢區（地址詳卷）之住處樓下，佯裝為「警察局李
    專員」，向韓許美秀（嗣於接獲上開詐欺集團成員後續通知
    後，已備妥現金48萬元〈自其本案國泰世華帳戶內提領〉、
    本案中華郵政、國泰世華、中國信託帳戶之提款卡及撰有提
    款密碼之紙張）佯稱：我是警察局的李專員，上面長官派我
    來協助你云云，致韓許美秀陷於錯誤，誤信許光廷及上開詐
    欺集團成員所佯稱及表徵行為之內容為真，乃應許光廷及上
    開詐欺集團成員之要求，將現金48萬元、本案中華郵政、國
    泰世華、中國信託帳戶之提款卡及密碼交與許光廷。
  ㈢許光廷於取得韓許美秀交付之上開現金48萬元、本案中華郵
    政、國泰世華、中國信託帳戶之提款卡及密碼後，旋即依上
    開詐欺集團成員之指示，將上開現金48萬元、本案中華郵政
    、國泰世華、中國信託帳戶之提款卡及密碼，交與詐欺集團
    另某不詳成員，以此迂迴層轉之方式，掩飾隱匿上開現金48
    萬元詐欺犯罪所得之去向；又由該詐欺集團成員，當場將收
    得之本案中華郵政、國泰世華、中國信託帳戶之提款卡及密
    碼交與許光廷，並指示許光廷等待後續之通知。
  ㈣再由許光廷依「趙傳宗」之指示，以本案中華郵政、國泰世
    華帳戶之提款卡及密碼，於如附表所示之時間，在如附表所
    示之地點，以如附表所示帳戶之提款卡，操作自動提款機，
    提領如附表所示金額之現金（共33萬5,000 元），而以此迂
    迴之方式，掩飾隱匿詐欺犯罪所得之去向。嗣經警於當日20
    時許，在如附表編號⑶至⑼所示之地點，見許光廷形跡可疑
    而上前盤查，當場扣得現金61萬3,000 元（含上開33萬
    5,000 元）、小米廠牌行動電話1 支（含門號0000000000之
    SIM 卡1 張）、本案中華郵政、國泰世華、中國信託帳戶之
    提款卡及中華郵政提款卡（帳號：000-00000000000000）並
    逮捕之，而查悉上情。
二、案經韓許美秀訴由桃園市政府警察局中壢分局報告臺灣桃園
    地方檢察署檢察官偵查起訴。
    理  由
一、本案被告許光廷所犯為死刑、無期徒刑、最輕本刑為3 年以
    上有期徒刑以外之罪，且非高等法院管轄第一審案件，於本
    院準備程序中，被告就被訴事實為有罪之陳述，經本院告知
    簡式審判程序意旨，並聽取檢察官、被告之意見後，本院認
    為適宜進行簡式審判程序，經合議庭裁定由受命法官獨任改
    依簡式審判程序審理。又依刑事訴訟法第159 條第2 項、第
    273 條之2 規定，簡式審判程序之證據調查，不受同法第
    159 條第1 項、第161 條之2 、第161 條之3 、第163 條之
    1 及第164 條至第170 條規定之限制，核先敘明。
二、上揭犯罪事實，業據被告於警詢、偵訊、本院訊問、準備程
    序及審理時坦承不諱（見偵卷，第21至37頁、第129 至134
    頁、第165 至166 頁；本院卷，第51至55頁，第185 至198
    頁），並經證人韓許美秀（即告訴人）於警詢時證述明確（
    見偵卷，第61至67頁），且有證人葉騰峰於偵訊時證述可佐
    （見偵卷，第209 至211 頁），復有桃園市政府警察局中壢
    分局110 年7 月16日扣押筆錄、扣押物品目錄表、扣押物品
    收據、告訴人手機通話紀錄畫面翻拍照片1 張、本案中華郵
    政、國泰世華、中國信託帳戶存摺影本、中華郵政股份有限
    公司110 年7 月30日儲字第1100206159號函暨所附本案中華
    郵政帳戶基本資料及歷史交易明細、國泰世華商業銀行存匯
    作業管理部110 年7 月29日國世存匯作業字第1100111795號
    函暨所附本案國泰世華帳戶基本資料及歷史交易明細、中國
    信託商業銀行110 年7 月30日中信銀字第110224839180594
    號函暨所附本案中國信託帳戶基本資料與歷史交易明細、現
    場及扣案物照片6 張、桃園市政府警察局中壢分局110 年10
    月15日中警分刑字第1100068588號函暨所附被告提領錄影擷
    取畫面11張在卷可稽（見偵卷，第71至79頁、第93至111 頁
    、第185 至199 頁；本院卷，第143 至158 頁）。綜上，本
    案事證明確，被告犯行堪以認定，應依法論科。
三、論罪
  ㈠按洗錢防制法於105 年12月28日修正公布，並於106 年6 月
    28日生效施行（下稱新法），新法第14條第1 項之一般洗錢
    罪，祇須有第2 條各款所示行為之一，而以第3 條規定之特
    定犯罪作為聯結，即為已足；另過去實務認為，行為人對犯
    特定犯罪所得之財物或利益作直接使用或消費之處分行為，
    或僅將自己犯罪所得財物交予其他共同正犯，祇屬犯罪後處
    分贓物之行為，非本條例所規範之洗錢行為，惟依新法規定
    ，倘行為人意圖掩飾或隱匿特定犯罪所得來源，而將特定犯
    罪所得直接消費處分，甚或交予其他共同正犯予以隱匿，或
    由共同正犯以虛假交易外觀掩飾不法金流移動，即難認僅單
    純犯罪後處分贓物之行為，仍應構成新法第2 條第1 或2 款
    之洗錢行為（最高法院108 年度台上字第1744號、第2057號
    、第2425號判決意旨參照) 。查被告及與其有犯意聯絡之詐
    欺集團成員，於詐騙告訴人後，旋即由被告將告訴人所交付
    之現金48萬元層轉交與其他詐欺集團成員，客觀上已製造該
    詐欺犯罪所得金流之斷點，實質上使該犯罪所得嗣後之流向
    不明，達成掩飾隱匿犯罪所得之效果，且被告主觀上亦知悉
    其行為係為詐欺集團掩飾隱匿犯罪所得，自合於洗錢防制法
    第2 條第2 款「掩飾或隱匿特定犯罪所得之本質、來源、去
    向、所在、所有權、處分權或其他權益者」之洗錢行為，而
    構成同條例第14條第1 項之一般洗錢罪。
  ㈡次按詐欺集團採取多人分工方式，雖被害人因集團分子之施
    用詐術而匯款進入集團指定之帳戶，或交付存有款項之帳戶
    存摺、提款卡及密碼，但該等現款仍在銀行，故不能認詐欺
    犯已經完全得手，此亦為詐欺集團往往有車手分工之故（最
    高法院98年度台上字第6038號判決意旨參照）。況詐欺集團
    乃需由多人縝密分工方能完成之集團性犯罪，各集團成員雖
    未必相識或確知彼此分工細節，然所為均屬取得被害人財物
    之全部犯罪計劃之一部分行為，相互利用，以共同達成不法
    所有之犯罪目的，未逾越合同意思之範圍；且詐欺集團控制
    之帳戶，於實際提領前，仍隨時有被查覺而遭凍結之可能，
    故分擔提領詐騙所得贓款之工作，係詐欺集團最終完成詐欺
    取財犯行之關鍵行為，為參與完成犯罪之一部分（最高法院
    105 年度台上字第2332號判決意旨參照）。
  ㈢本案詐欺等犯行之參與者，至少有被告、「趙傳宗」、使用
    「葉騰峰」微信帳號之人，又依被告於偵訊、本院訊問及審
    理時所述，「指示被告向告訴人收取上開現金48萬元、本案
    中華郵政、國泰世華、中國信託帳戶提款卡及密碼之人」與
    「向被告收取上開現金48萬元、本案中華郵政、國泰世華、
    中國信託帳戶提款卡及密碼之人」亦屬不同之人，且「向被
    告收取上開現金48萬元、本案中華郵政、國泰世華、中國信
    託帳戶提款卡及密碼之人」有2 人（見偵卷，第132 頁；本
    院卷，第52至53頁、第195 頁），核其所述亦與一般詐欺集
    團取款犯罪之多人分工模式相符，是本案達3 人以上，被告
    就上開行為自構成刑法第339 條之4 第1 項第2 款之三人以
    上共同詐欺取財罪。
  ㈣核被告所為，係犯刑法第339 條之4 第1 項第1 款、第2 款
    之三人以上共同冒用政府機關及公務員名義詐欺取財罪、同
    法第339 條之2 第1 項之以不正方法由自動付款設備取得他
    人財物罪及違反洗錢防制法第14條第1 項之一般洗錢罪。
    1.檢察官起訴書所載之起訴法條雖漏未論及刑法第339 條之
      4 第1 項第1 款、第2 款之三人以上共同冒用政府機關及
      公務員名義詐欺取財罪、洗錢防制法第14條第1 項之一般
      洗錢罪，然被告等數人向告訴人冒稱為警務人員，且被告
      將其自告訴人處詐得之現金48萬元，旋即轉交與其他詐欺
      集團成員，復以自告訴人處詐得之提款卡及密碼，操作自
      動提款機提領款項等行為，即該當上開條項之構成要件，
      且此部分之事實，既經載明於起訴書之犯罪事實欄，本為
      起訴效力之所及，且經本院當庭告知被告該等罪名，無礙
      其訴訟防禦權之行使（見本院卷，第51、185 、191 頁）
      ，是本院自得併予論斷。
    2.被告與「趙傳宗」、使用「葉騰峰」微信帳號之人及其他
      詐欺集團成員，就上開犯行，有犯意聯絡及行為分擔，為
      共同正犯。
    3.被告所為收取現金（即如事實欄㈡所載）及多次提領款項
      （即如事實欄㈣所載）之行為，均係基於取盡告訴人所有
      款項、盡速將詐欺犯罪所得層轉交與其他詐欺集團成員之
      單一犯意，且於密接時間而為，手法相同（即如事實欄㈣
      所載）或相衍承續繼起（即如事實欄㈡、㈣所載），侵害
      同一法益，各次取款及提領行為之獨立性極為薄弱，依一
      般社會觀念，難以強行分離，在刑法之評價上，該等接續
      行為，以合為包括一行為予以評價較為合理，是應論以接
      續犯。
    4.被告以一行為，觸犯三人以上共同冒用政府機關及公務員
      名義詐欺取財罪、以不正方法由自動付款設備取得他人財
      物罪及一般洗錢罪等罪名，為想像競合犯，依刑法第55條
      前段規定，從一重即刑法第339 條之4 第1 項第1 款、第
      2 款之三人以上共同冒用政府機關及公務員名義詐欺取財
      罪處斷。
四、科刑
  ㈠被告前因犯三人以上共同冒用政府機關及公務員名義詐欺取
    財罪，經本院107 年度訴字第983 號判決處有期徒刑1 年2
    月確定，並於109 年12月31日執行完畢等情，有上開判決及
    臺灣高等法院被告前案紀錄表在卷可憑（見本院卷，第15至
    18頁、第21至25頁）。是其於徒刑執行完畢5 年以內，故意
    再犯本件（110 年7 月16日）有期徒刑以上之罪，為累犯，
    審酌其前案與本案之犯罪型態相同，既曾因犯三人以上共同
    冒用政府機關及公務員名義詐欺取財罪受罰，卻不知改悔向
    上，重蹈前愆，足見其惡性非輕、刑罰感應力薄弱，基於特
    別預防之法理，並依司法院大法官釋字第775 號解釋意旨，
    本案應依刑法第47條第1 項之規定，加重其刑。
  ㈡爰以行為人之責任為基礎，審酌被告已逾弱冠之年，不思循
    正當途徑以謀所需，貪圖不法利益，與其他共犯共同向告訴
    人施詐行騙，所為亦斲傷民眾對警察機關職務執行之信賴，
    嚴重破壞國家機關公權力行使之威信，而其心智健全，當能
    判斷從事之行為係侵害他人財產權之犯罪，極可能致使告訴
    人積蓄化為烏有，其與告訴人並無怨懟，亦知悉告訴人年事
    已高（見偵卷，第37、61、133 頁），又自陳因經濟狀況不
    佳方為本案犯行（見本院卷，第54、197 頁），竟無法同理
    告訴人將因遭詐騙，而受有財產上之損失及非財產上之精神
    傷痛；且被告除上開已執行完畢之前案外，另因：①犯三人
    以上共同冒用公務員名義詐欺取財未遂罪（於110 年3 月4
    日偵查終結提起公訴），經臺灣高等法院110 年度上訴字第
    2292號判決處有期徒刑1 年2 月，②犯三人以上共同冒用公
    務員名義詐欺取財罪（於110 年6 月24日偵查終結提起公訴
    ），經臺灣臺北地方法院110 年度審訴字第1004號判決處有
    期徒刑1 年4 月，③犯三人以上共同冒用政府機關及公務員
    名義詐欺取財罪（於110 年6 月28日偵查終結提起公訴），
    經臺灣新北地方法院110 年度審訴字第853 號判決處有期徒
    刑1 年6 月、1 年6 月等情，有上開判決及臺灣高等法院被
    告前案紀錄表在卷可參（見本院卷，第15至18頁、第37至44
    頁、第159 至182 頁），詎其於上開案件經提起公訴後，再
    犯本案犯行，犯罪之動機、目的及手段，殊值非難；並兼衡
    被告犯後尚能坦認自身犯行，自陳國中肄業、本案為警查獲
    前任職小北百貨、月薪2 萬8,000 元、與祖母、父母及弟妹
    同住、家庭經濟狀況勉持等一切情狀（見偵卷，第17頁；本
    院卷，第196 至198 頁），量處如主文所示之刑，以示懲儆
    。
五、沒收
  ㈠犯罪所得：
  1.按犯罪所得，屬於犯罪行為人者，沒收之，於全部或一部不
    能沒收或不宜執行沒收時，追徵其價額，刑法第38條之1 第
    1 項前段、第3 項定有明文。另共同犯罪行為人之組織分工
    及不法所得，未必相同，彼此間犯罪所得之分配亦可能懸殊
    ，其分配較少甚或未受分配之人，如仍應就全部犯罪所得負
    連帶沒收之責，超過其個人所得之剝奪，無異代替其他犯罪
    參與者承擔刑罰，顯失公平，因共犯連帶沒收與罪刑相當原
    則相互齟齬，故共同犯罪，其所得之沒收，應就各人分得之
    數為之，亦即依各共犯實際犯罪利得，分別宣告沒收（最高
    法院105 年度台上字第1984號判決意旨參照）。
  2.被告於警詢、偵訊、本院訊問及審理時供稱：自告訴人處取
    得之現金48萬元已交與詐欺集團成員、本案未收到報酬等語
    （見偵卷，第29、35、131 頁；本院卷，第52、53、195 、
    196 頁），且本案亦無積極證據足認被告有因本案分得不法
    利得，依上揭說明，此部分自無從為沒收之宣告。
  3.扣案之本案中華郵政、國泰世華、中國信託帳戶之提款卡，
    為告訴人因受詐騙而交與被告，扣案現金33萬5,000 元（其
    餘27萬8,000 元詳下述），為被告以本案中華郵政、國泰世
    華帳戶之提款卡提領，尚未及與其他共犯分配，即為警當場
    查獲而扣案，此固為被告本案之犯罪所得，然基於被害人權
    利優先保障，對財產權利受害之被害人而言，由檢察官逕行
    發還最為迅速，乃對被害人實現權利最有保障之方式，因倘
    被害人仍須提起附帶民事訴訟，或以其他方式取得執行名義
    ，方得於法院諭知沒收後，再由被害人憑執行名義向檢察官
    請求發還，顯與訴訟經濟有違，並徒增民事法院負擔及被害
    人之訟累（臺灣高等法院105 年度上易字第1558號判決意旨
    參照）。是扣案之本案中華郵政、國泰世華、中國信託帳戶
    之提款卡，及扣案現金33萬5,000 元（即被告於如附表所示
    之時間，以如附表所示帳戶之提款卡，在如附表所示之地點
    ，操作自動提款機，所提領之金額），自允宜由檢察官依法
    發還予告訴人，爰不予宣告沒收。
  ㈡供犯罪所用之物：
  1.按供犯罪所用、犯罪預備之物或犯罪所生之物，屬於犯罪行
    為人者，得沒收之；前二項之沒收，於全部或一部不能沒收
    或不宜執行沒收時，追徵其價額，刑法第38條第2 項前段、
    第4 項分別定有明文。
  2.查被告以其所有之扣案小米廠牌行動電話1 支（含門號0000
    000000之SIM 卡1 張）與「趙傳宗」、使用「葉騰峰」微信
    帳號之人及其他詐欺集團成員聯繫上開犯行等情，業據被告
    於警詢、偵訊及本院審理時所是認（見偵卷，第33至35頁、
    第130 、133 頁；本院卷，第194 頁），爰依刑法第38條第
    2 項前段之規定，宣告沒收。
  ㈢其餘扣案物：
  1.扣案現金27萬8,000 元（即扣案之現金61萬3,000 元，扣除
    上開33萬5,000 元）、中華郵政提款卡（帳號：000-000000
    00000000），被告於警詢、偵訊及本院審理時供稱：該中華
    郵政提款卡是我自己的；剩下27萬8,000 元是用另外2 張提
    款卡提領，另外2 張提款卡是110 年7 月15日上游請人拿給
    我的，提領後已將提款卡丟掉，為警查獲當（16）日另有前
    往桃園市○○區○○路0 號之臺灣銀行、桃園市○○區○○
    ○路0 段000 號之郵局提領，之後才領本案告訴人的錢等語
    （見偵卷，第25、31、131 、132 頁；本院卷，第196 頁）
    ，復無積極證據證明為本案之犯罪所得或供犯罪所用之物，
    爰不予宣告沒收。
  2.然因上開扣案物可能係被告另犯詐欺取財等犯行之犯罪不法
    所得及重要證據，為保全該等證據及日後可能之沒收程序，
    雖於本案不予宣告沒收，然亦不得逕行發還被告（臺灣高等
    法院107 年度上訴字第1724號判決意旨參照），此部分自允
    宜由檢察官另行偵查後，再為適法之處置，末此敘明。
據上論斷，應依刑事訴訟法第273 條之1 第1 項、第299 條第1
項前段，洗錢防制法第2 條、第14條第1 項，刑法第11條前段、
第28條、第339 條之2 第1 項、第339 條之4 第1 項第1 款、第
2 款、第55條、第47條第1 項、第38條第2 項前段，刑法施行法
第1 條之1 第1 項，判決如主文。
本案經檢察官吳明嫺提起公訴，檢察官施韋銘到庭執行職務。
中    華    民    國   110    年    11    月    9     日
                    刑事第十一庭  法  官  翁健剛
以上正本證明與原本無異。
如不服本判決應於收受判決後20日內向本院提出上訴書狀，並應
敘述具體理由。其未敘述上訴理由者，應於上訴期間屆滿後20日
內向本院補提理由書(均須按他造當事人之人數附繕本)「切勿逕
送上級法院」。
                                  書記官  黃挺豪
中    華    民    國   110    年    11    月    9     日
附錄本案論罪科刑法條全文：
中華民國刑法第339條之2
（違法由自動付款設備取得他人之物之處罰）
意圖為自己或第三人不法之所有，以不正方法由自動付款設備取
得他人之物者，處 3 年以下有期徒刑、拘役或 30 萬元以下罰
金。
以前項方法得財產上不法之利益或使第三人得之者，亦同。
前二項之未遂犯罰之。
中華民國刑法第339條之4
犯第 339 條詐欺罪而有下列情形之一者，處 1 年以上 7 年以
下有期徒刑，得併科 1 百萬元以下罰金：
一、冒用政府機關或公務員名義犯之。
二、三人以上共同犯之。
三、以廣播電視、電子通訊、網際網路或其他媒體等傳播工具，
    對公眾散布而犯之。
前項之未遂犯罰之。
洗錢防制法第2條
本法所稱洗錢，指下列行為：
一、意圖掩飾或隱匿特定犯罪所得來源，或使他人逃避刑事追訴
    ，而移轉或變更特定犯罪所得。
二、掩飾或隱匿特定犯罪所得之本質、來源、去向、所在、所有
    權、處分權或其他權益者。
三、收受、持有或使用他人之特定犯罪所得。
洗錢防制法第14條
有第二條各款所列洗錢行為者，處 7 年以下有期徒刑，併科新
臺幣 5 百萬元以下罰金。
前項之未遂犯罰之。
前二項情形，不得科以超過其特定犯罪所定最重本刑之刑。
附表：
┌──┬──┬───────┬───────┬────┐
│編號│帳戶│提領時間      │提領地點      │提領款項│
├──┼──┼───────┼───────┼────┤
│ ⑴ │本案│110 年7 月16日│桃園市中壢區慈│10萬元  │
│    │國泰│18時40分許    │惠二街41號（萊│        │
├──┤世華├───────┤爾富便利超商中├────┤
│ ⑵ │帳戶│110 年7 月16日│壢慈惠店）    │9 萬    │
│    │    │18時41分許    │              │5,000 元│
├──┼──┼───────┼───────┼────┤
│ ⑶ │本案│110 年7 月16日│桃園市中壢區中│2萬元   │
│    │中華│19時19分許    │山東路2 段510 │        │
├──┤郵政├───────┤號（家樂福中壢├────┤
│ ⑷ │帳戶│110 年7 月16日│店）          │2萬元   │
│    │    │19時20分許    │              │        │
├──┤    ├───────┤              ├────┤
│ ⑸ │    │110 年7 月16日│              │2萬元   │
│    │    │19時48分許    │              │        │
├──┤    ├───────┤              ├────┤
│ ⑹ │    │110 年7 月16日│              │2萬元   │
│    │    │19時49分許    │              │        │
├──┤    ├───────┤              ├────┤
│ ⑺ │    │110 年7 月16日│              │2萬元   │
│    │    │19時49分許    │              │        │
├──┤    ├───────┤              ├────┤
│ ⑻ │    │110 年7 月16日│              │2萬元   │
│    │    │19時50分許    │              │        │
├──┤    ├───────┤              ├────┤
│ ⑼ │    │110 年7 月16日│              │2萬元   │
│    │    │19時51分許    │              │        │
└──┴──┴───────┴───────┴────┘